【裁判字號】    98,聲判,141
【裁判日期】    981001
【裁判案由】    聲請交付審判
【裁判全文】
臺灣臺北地方法院刑事裁定             98年度聲判字第141號
聲  請  人  丙○○
代  理  人  張振興律師
被      告  丁○○
            甲○○
            乙○○
上列聲請人即告訴人因告訴被告詐欺案件，不服臺灣高等法院檢
察署檢察長於中華民國98年7 月1 日駁回再議之處分（98年度上
聲議字第4045號），聲請交付審判，本院裁定如下：
    主  文
聲請駁回。
    理  由
一、本件聲請交付審判意旨詳如附件交付審判聲請狀之記載。
二、按告訴人不服上級法院檢察署檢察長或檢察總長認再議為無
    理由而駁回之處分者，得於接受處分書後10日內委任律師提
    出理由狀，向該管第一審法院聲請交付審判。法院認為交付
    審判之聲請不合法或無理由者，應駁回之。刑事訴訟法第25
    8 條之1 、第258 條之3 第2 項前段分別定有明文。查本件
    聲請人以被告丁○○、甲○○、乙○○涉犯詐欺罪嫌，向臺
    灣臺北地方法院檢察署提起告訴，經該署檢察官為不起訴處
    分後，聲請人不服聲請再議，經臺灣高等法院檢察署檢察長
    於民國98年7 月1 日，以98年度上聲議字第4045號認再議為
    無理由而駁回再議。再議處分書係於98年7 月7 日送達於聲
    請人，經聲請人收受前開再議駁回處分書後，於同年月16日
    委任律師，向本院聲請交付審判等情，分別有前揭不起訴處
    分書、處分書、送達證書及本院收文章戳在卷可稽，足認聲
    請人係於法定期間內聲請交付審判，合先敘明。
三、次按刑事訴訟法第258 條之1 規定告訴人得向法院聲請交付
    審判，核其立法意旨，係法律對於「檢察官不起訴或緩起訴
    裁量權」制衡之外部監督機制，此時，法院之職責僅在就檢
    察官所為不起訴或緩起訴之處分是否正確加以審查，藉以防
    止檢察機關濫權。依此立法精神，同法第258 條之3 第3 項
    規定：「法院就交付審判之聲請為裁定前，得為必要之調查
    」，其所謂「得為必要之調查」，係指調查證據之範圍應以
    偵查中曾顯現者為限，不可就新提出之證據再為調查，亦不
    可蒐集偵查卷宗以外之證據，否則將與刑事訴訟法第260 條
    之再行起訴規定混淆不清（臺灣高等法院91年4 月25日刑庭
    會議法律問題研討意見參照）。又法院於審查交付審判之聲
    請有無理由時，除認為告訴人所指摘不利被告之事證未經檢
    察機關詳為調查或斟酌，或不起訴處分書所載理由違背經驗
    法則、論理法則或其他證據法則者外，不宜率予交付審判（
    法院辦理刑事訴訟案件應行注意事項第118 項參照）。至上
    開所謂告訴人所指摘不利被告之事證未經檢察機關詳為調查
    ，係指告訴人所提出請求調查之證據，檢察官未予調查，且
    若經調查，即足以動搖原偵查檢察官事實之認定及處分之決
    定，倘調查結果，尚不足以動搖原事實之認定及處分之決定
    者，仍不能率予交付審判，合先敘明。再按刑法第339 條第
    1 項詐欺取財罪之成立，係以行為人主觀上有不法所有之意
    圖，客觀上係以詐術使人將本人或第三人之物交付為構成要
    件。而所謂施用詐術，必須被詐欺人因其詐術而陷於錯誤，
    若其所用方法，不能認為詐術，亦不致使人陷於錯誤，即不
    構成該罪（最高法院46年度臺上字第260 號判例意旨參照）
    。從而，行為人如非自始基於不法取財之意圖，客觀上亦無
    施用詐術之行為，或並無損害發生，或所受損害，非由欺罔
    行為陷於錯誤所致，均不得遽以詐欺罪相繩。
四、聲請意旨固認被告三人明知系爭房屋有龜裂及滲水之情形，
    卻由被告丁○○在「建物現況確認表」上填載確認系爭房屋
    並無龜裂及滲水之情形，並以家具遮掩龜裂及滲水處，以積
    極行為隱瞞瑕疵，使聲請人陷於錯誤，因認被告三人明知系
    爭房屋有重大瑕疵卻故意隱瞞，係共同對聲請人施以詐術，
    因認被告三人共同涉犯詐欺罪嫌云云。經查：
（一）聲請人雖於偵查中陳稱：因為有傢俱在，所以當時伊沒有
      看到龜裂及漏水；主臥室牆壁上第4 及第5 條裂痕上面部
      分比較細，下面比較寬，所以當傢俱搬走時才發現等語（
      98年度偵字第1829號卷第59頁、第83頁）。惟觀之卷附臥
      室窗臺滲水照片，該窗臺左側下方及右側下方皆有滲水，
      有聲請人提出之照片第7- 1張至第7-5 張及第8 張、第8-
      1 張、第8-2 張在卷可參，而該窗臺除有窗簾遮蔽外，其
      左側亦放置電視櫃及電視，有被告甲○○提出之照片在卷
      可稽，並經聲請人所是認，足認系爭房屋之裂痕及滲水處
      ，應僅有部分遭到家具或窗簾遮蔽，聲請人並非無法發現
      該龜裂及滲水。再者，依聲請人提出之鑑定報告書，系爭
      房屋之龜裂除在窗戶旁邊多處外，尚有從屋頂龜裂到地板
      之裂縫2 條，堪認該等裂縫顯而易見。衡諸系爭房屋買賣
      價金達新臺幣一千六百餘萬，價值非低，衡情聲請人自應
      會於購買前詳加觀看房屋現況，而聲請人亦不否認有與胞
      妹一同前往看過每個房間及浴室，則聲請人於簽約購買系
      爭房屋前，是否確係不知該等瑕疵之存在，尚非全然無疑
      。
（二）又被告三人於聲請人購買系爭房屋過程中，並無阻擋聲請
      人及同行之人查驗屋況，或有當面飾詞欺瞞聲請人之情形
      ，已難謂被告等人有故意隱匿系爭房屋有龜裂及滲水瑕疵
      之情而有施以詐術之情。另證人即出具鑑定報告書之結構
      技師王森源亦證稱：伊僅替委託人即聲請人作系爭房屋現
      況紀錄，並沒有看到結構設計圖，以伊在現場之判斷，當
      時伊覺得系爭房屋之裂縫對安全結構影響不大，至於臥室
      窗臺附近滲水係因該窗臺角隅有裂縫之關係所產生，通常
      一個建物之開孔角落本易產生裂痕，施工上須特別補強，
      但有時亦難以避免，滲水修復後對房屋結構就不會有影響
      等語，足見房屋縱有裂痕、滲水，亦有程度上之差異，並
      非當然即認被告確有詐欺犯意。而聲請人於訂立買賣契約
      時即可知悉系爭房屋為使用已久之中古屋，可能存有漏水
      或牆面龜裂等瑕疵存在，並曾親自前往系爭房屋查看，自
      不能僅憑被告丁○○於「建物現況確認表」上就「建物現
      況是否有滲漏水之情形」及「本買賣標的物是否有龜裂或
      傾斜之情形」欄位勾選「否」一事，即認被告丁○○有詐
      欺之犯意或詐術之實施。況被告丁○○經聲請人告知系爭
      房屋有龜裂及滲水現象後，亦一再陳明願意出錢修補上開
      瑕疵，並支付一切費用，尤難認被告丁○○自始有不法所
      有之意圖。至被告甲○○、乙○○則為房屋仲介人員，並
      非對房屋建築有專業知識之人，縱被告乙○○曾向聲請人
      稱將代替聲請人檢查房子，請聲請人放心去完約等語，亦
      難據此即認被告三人有共同向聲請人施以詐術。另聲請人
      雖認被告三人為隱瞞系爭房屋之瑕疵，故於聲請人交付尾
      款後，始將傢俱搬離。然聲請人與被告丁○○所訂立之系
      爭房屋買賣契約書中第2 條已載明「乙方原有銀行貸款需
      由甲方代清償時，依第四條第二項規定支付尾款，始辦理
      交屋」，有不動產買賣契約書附卷可稽（98年度偵字第18
      29號卷第22頁），是被告丁○○於聲請人付清尾款後始將
      傢俱搬離，同難認被告三人係有何施用詐術之情事。
（三）聲請意旨雖又主張：曾聲請檢察官傳喚證人霍天女證明被
      告乙○○曾經告知家具已經搬走，會去現場拍照，請聲請
      人放心、被告丁○○曾經承認牆壁裂痕係在921 地震時產
      生；傳喚蒲淑芳證明被告丁○○曾經在看屋時表示系爭房
      屋沒有裂痕及曾經承認牆壁裂痕係在921 地震時產生，而
      原偵查程序卻未依聲請傳訊證人霍天女、蒲淑芳二人，認
      檢察官有應調查之證據未予調查之違法云云。惟聲請人應
      非不可發現系爭房屋瑕疵，而被告三人並無積極隱匿瑕疵
      之行為，難以逕認被告三人主觀上確有詐欺犯意，均如前
      述，是上開證人縱經調查，亦不足以動搖原偵查檢察官事
      實之認定及處分之決定，原檢察官未傳喚證人霍天女、蒲
      淑芳，亦不足構成交付審判之事由。
（四）綜上，本案應屬民事法律糾葛，尚與刑法詐欺取財罪之構
      成要件不合。此外，復查無其他積極證據足認被告等人有
      何詐欺之不法所有意圖及施用詐術之行為，自難認被告等
      人有何詐欺取財之犯行。
五、綜上所述，本件聲請人聲請交付審判指摘之事實，均經檢察
    官於不起訴處分書及再議處分書內敘明理由，並無聲請人所
    指摘不利被告等之事證未經詳為調查或斟酌之情事，且其採
    證與認事用法，又無違背經驗法則、論理法則與證據法則之
    處，則聲請人所執前詞聲請交付審判，尚不足以認定原不起
    訴處分及再議駁回處分之理由有所不當，揆諸上開說明，本
    件交付審判之聲請為無理由，應予駁回。
六、依刑事訴訟法第258 條之3 第2 項前段，裁定如主文。
中    華    民    國    98    年    10    月    1     日
                  刑事第七庭審判長法  官  林庚棟
                                  法  官  林欣苑
                                  法  官  林勇如
上正本證明與原本無異。
本裁定不得抗告。
                                  書記官  葉潔如
中    華    民    國    98    年    10    月    1     日


司法院資訊處製作；財團法人民間司法改革基金會備份。
